【裁判字號】    99,小上,86
【裁判日期】    991230
【裁判案由】    返還不當得利等
【裁判全文】
臺灣臺中地方法院民事裁定    99年度小上字第86號
上  訴  人  劉建漢
被  上訴人  吳明典
上列當事人間請求清償借款事件，上訴人對於中華民國99年8月
20日本院臺中簡易庭99年度中小字第1661號號第一審小額民事判
決提起上訴，本院裁定如下：
    主    文
上訴駁回。
第二審訴訟費用新台幣壹仟伍佰元由上訴人負擔。
    理    由
一、按對於小額程序之第一審裁判之上訴或抗告，非以其違背法
    令為理由，不得為之。又上訴狀內應記載上訴理由，表明(一)
    原判決所違背之法令及其具體內容。(二)依訴訟資料可認為原
    判決有違背法令之具體事實，民事訴訟法第436條之24第2項
    、第436條之25分別定有明文。次按所謂判決違背法令係指
    判決不適用法規或適用不當者，復為同法第468條所明定，
    此亦為小額事件之上訴程序所準用（民事訴訟法第436條之
    32第2項參照）。再按以判決有不適用法規或適用不當為上
    訴理由時，其上訴狀或理由書應有具體之指摘，並揭示該法
    規之條項或內容，若係成文法以外之法則，應揭示該法則之
    旨趣，倘為司法院解釋或最高法院之判例，則應揭示該判解
    之字號或內容，如依民事訴訟法第469條所列第1款至第5款
    事由提起上訴時（該條第6款判決不備理由之規定未準用，
    此參照同法第436條之32第2項規定自明），其上訴狀或理由
    書應揭示合於該條款之事實，上訴理由狀如未依此項方法表
    明者，即難認為已對原判決之違背法令有具體之揭示，其上
    訴自難認為合法，有最高法院71年台上字第314號判例意旨
    可資參照。復按上訴不合程式或已逾期間或法律上不應准許
    者，第二審法院應以裁定駁回之，為民事訴訟法第471條第1
    項、第444 條第1項前段所明定，且此於小額事件之上訴程
    序亦準用之（民事訴訟法第436條之32第2項參照）。
二、上訴意旨詳如附件所示，並聲請傳訊證人上啟宗。
三、經查，上訴人於本院聲請傳訊證人上啟宗，上訴人於原審並
    未請求調查該項證據，核屬新攻擊防禦方法之提出，按當事
    人於小額訴訟第二審程序不得提出新攻擊或防禦方法，但因
    原法院違背法令致未能提出者，不在此限，民事訴訟法第43
    6條之28定有明文。上訴人於原審既未提出上開攻擊防禦方
    法，且上訴人非因原法院違背法令致未能提出新攻擊或防禦
    方法，業經本院核閱原審卷無誤，依上開說明，本院自不得
    就上開新攻擊防禦方法予以審酌。此外，上訴人並未具體指
    出原審判決有何違背法令之情事，亦未依民事訴訟法第436
    條之25之規定，表明原判決所違背之法令及具體內容，暨依
    訴訟資料可認為原判決有違背法令之具體事實，或有民事訴
    訟法第469條第1款至第5款之情形，自難認對原審判決之如
    何違背法令已有具體之指摘，依首揭說明，其上訴自非合法
    ，應逕予駁回。
四、依民事訴訟法第436條之32第1項準用同法第436條之19第1項
    規定，第二審法院為訴訟費用之裁判時，應確定其訴訟費用
    額，而本件第二審訴訟費用額，審核卷附證物後確定為如主
    文第2項所示金額。
五、據上論結，依民事訴訟法第436條之32第1項、第2項、第471
    條第1項、第444條第1項、第95條、第78條、第436條之19，
    裁定如主文。
中    華    民    國    99    年    12    月    30    日
                  民事第二庭  審判長法  官  王銘
                                    法  官  林慶郎
                                    法  官  呂麗玉
正本係照原本作成。
本件不得抗告。
中    華    民    國    99    年    12    月    30    日
                                    書記官  趙振燕

司法院資訊處製作；財團法人民間司法改革基金會備份。
